臺灣高等法院刑事判決　　　　　　　　　　　　　　九十三年度上易字第三八八號
　　上　訴　人
　　即　被　告　甲○○
　　選任辯護人　張迺良　律師
右上訴人即被告因傷害案件，不服臺灣臺北地方法院九十二年度易字第一四四０號，
中華民國九十二年十二月三十一日第一審判決（起訴案號：臺灣臺北地方法院檢察署
九十二年度偵字第三九六０號），提起上訴，本院判決如左：
    主  文
上訴駁回。
    事  實
一、甲○○原居住在臺北市大安區○○○路○段七十六巷二十三弄五號四樓（今已遷
    樓之乙○○（已經原審判處拘役三十五日確定在案）並不合睦，且乙○○前因甲
    ○○之家人對其提出傷害、恐嚇告訴，經臺灣臺北地方法院檢察署檢察官以乙○
    ○涉嫌傷害及恐嚇罪嫌偵查起訴（九十一年度偵續字第二一七號）而涉訟（台灣
    台北地方法院九十一年度易字第一四０四號、本院九十二年上易字第一六九一號
    ）。乙○○於民國九十一年六月十五日上午十一時許，在上址住處二樓，向來送
    其粽子之對門鄰居林王秋霞說「四樓（按指甲○○家）要給他... 」，並比食指
    彎曲上下動之手勢（按為死之意），林王秋霞勸說「別這樣，鄰居隨便就好，不
    要這樣。」。不久，甲○○下樓，在二樓遇到乙○○，乙○○先走下樓，甲○○
    跟隨在後，二人下樓走到一、二樓樓梯間之際，甲○○乃側身超越乙○○繼續走
    下樓，於甲○○超越擦身而過之際，乙○○竟萌傷害之犯意，突然徒手用力拍打
    甲○○後頸，且於甲○○回頭時出拳毆打甲○○前胸，甲○○因此不甘示弱，亦
    起傷害之犯意，徒手與乙○○互相拉扯，並進而毆打乙○○之左眼及身體等處，
    二人互毆至一樓樓梯出口時，甲○○奮力奪門而出，乙○○不甘心甲○○逃逸，
    旋用力拉住甲○○上衣，甲○○急欲掙脫，乙○○因而倒地擦撞到旁邊擺放之多
    輛腳踏車，但甲○○之上衣遭到乙○○扯下。甲○○因此受有前胸十公分乘以十
    公分及後頸十公分乘以三公分瘀傷之傷害；乙○○因此受有左眼上方五公分乘以
    三公分皮下血腫、前額三公分乘以○點一公分撕裂傷、下唇零點五公分乘以零點
    二公分瘀腫、前胸一點五公分乘以一公分擦傷、左胸下部六公分乘以三公分瘀傷
    、腹部一公分乘以○點五公分擦傷、右足第二趾骨骨折、左手第三指骨骨折、右
    足背三公分乘以三公分瘀傷、左手中指一公分乘以一公分瘀傷、左膝二公分乘以
    一公分及四公分乘以二點五公分擦傷、頸後五公分乘以三公分紅腫之傷害。
二、案經被害人乙○○訴由臺北市政府警察局大安分局報告臺灣臺北地方法院檢察署
    檢察官偵查起訴。
    理  由
一、訊據上訴人即被告甲○○於本院審理時固均供承於右揭時、地有與告訴人乙○○
    發生爭執之事實，惟矢口否認有何傷害乙○○之犯行，並辯稱：其未毆打乙○○
    ，係其下樓之際，發現乙○○走在前面，其加緊腳步超越乙○○後，突然遭到乙
    ○○毆打其後頸及前胸致傷，其只有拼命往門口移動，想逃出門外，乙○○身上
    所受之傷勢，應該是碰撞到樓梯間之障礙物所致，其如果有傷害乙○○之故意，
    在下樓之初，即可朝猶走在前面之乙○○毆打即可，斷無在超越乙○○後，再與
    乙○○正面衝突云云。
二、惟查：右開事實業據告訴人乙○○指訴不移，參以卷附乙○○之驗傷診斷書（偵
    查卷第十頁）及原審依職權調取之乙○○病歷資料（原審卷第七十七頁至第八十
    頁）所載；乙○○之傷勢為左眼上方五公分乘以三公分皮下血腫、前額三公分乘
    以○點一公分撕裂傷、下唇零點五公分乘以零點二公分瘀腫、前胸一點五公分乘
    以一公分擦傷、左胸下部六公分乘以三公分瘀傷、腹部一公分乘以○點五公分擦
    傷、右足第二趾骨骨折、左手第三指骨骨折、右足背三公分乘以三公分瘀傷、左
    手中指一公分乘以一公分瘀傷、左膝二公分乘以一公分及四公分乘以二點五公分
    擦傷、頸後五公分乘以三公分紅腫等情，有臺北市立仁愛醫院九十一年六月十五
　　日北市仁醫診字第十號驗傷診斷書及該院九十二年十一月二十一日北市仁醫歷字
　  第○九二六○九七七五○○號函暨病歷資料一件存卷足憑，核與告訴人乙○○指
    訴遭被告甲○○毆打其左眼及身體等處所受傷害之位置相符。再參以被告甲○○
　　於原審及本院審理時均供承：乙○○抓住其衣服，其用力要向大門跑，要出去，
　  乙○○被伊拖著走，因為乙○○抓太猛，其衣服被扯破、拉走，乙○○擦撞到樓
    梯間之腳踏車等物等語；告訴人乙○○於原審及本院審理時自承：當時情況很激
    烈，其與甲○○有拉扯，其二人互拉，甲○○要跑，其馬上抓住甲○○的衣服，
    甲○○衣服就脫下來跑到隔壁巷子等語（見原審九十二年十二月十六日及本院審
    判筆錄），又佐以被告甲○○與告訴人均陳稱其等衝突之當時，並無任何第三者
    在場，互核一致，衡情若被告甲○○並無動手毆打告訴人乙○○，衡情告訴人乙
    ○○咎由自取，且彼己身單方面理虧，見四下無人之際，趁隙逃逸，以迴避責任
    ，猶恐未及，焉有奮力強扯奪下被告甲○○所著外套，直至警方到場方交出該件
    上衣之理？再參以證人林王秋霞於偵查及原審審理時結證稱：伊與被告甲○○、
    告訴人乙○○是鄰居，九十一年六月十五日因為是五月節，伊在二樓拿粽子給住
    對面的乙○○，乙○○比一個手勢說四樓要給他這樣，手勢是食指上下彎曲，伊
    說阿華（即乙○○）別這樣，鄰居隨便就好，不要這樣。當時約上午十一點多，
    之後伊進去煮飯，聽到阿華在外面喊伊的別名「秀蓮」，且有吵鬧聲，伊就到陽
    臺去看，看到甲○○與乙○○都在外面，乙○○臉上流血，伊就報警，伊等住處
    樓梯間有放腳踏車等語（見偵查卷第四十三頁正反面、第四十五頁反面、第四十
    六頁反面，本院九十二年十二月十六日審判筆錄）。本院觀之證人林王秋霞證詞
    內容分別對被告或告訴人均有較為有利或不利之處，可謂客觀公允，並無倚偏之
    情形，即此揆之證人林王秋霞之言，亦臻可以證明，本院認定告訴人乙○○因與
    被告甲○○之家人原已不睦，且其二人於右揭時、地確有發生爭執屬實，佐以證
    人林王秋霞並證稱：當時有聽到「阿華」（即告訴人乙○○）在外面喊伊的別名
    「秀蓮」云云，因若被告甲○○並無傷害告訴人乙○○，告訴人乙○○豈會大聲
    呼喊求援？本院另細譯告訴人乙○○受有左眼上方五公分乘以三公分皮下血腫、
    前額三公分乘以○點一公分撕裂傷、下唇零點五公分乘以零點二公分瘀腫、前胸
    一點五公分乘以一公分擦傷、左胸下部六公分乘以三公分瘀傷、腹部一公分乘以
    ○點五公分擦傷、右足第二趾骨骨折、左手第三指骨骨折、右足背三公分乘以三
    公分瘀傷、左手中指一公分乘以一公分瘀傷、左膝二公分乘以一公分及四公分乘
    以二點五公分擦傷、頸後五公分乘以三公分紅腫等傷害，遍及身體各部，斷非如
    被告甲○○所辯：告訴人乙○○身體之傷勢悉數均因拉扯間倒地擦撞到旁邊擺放
    之多輛腳踏車所致。此外，並有臺灣臺北地方法院檢察署檢察官九十一年度偵續
    字第二一七號被告乙○○傷害等案件之聲請簡易判決處刑書、本院九十二年度上
    易字第一六九一號判決影本各一件在卷足佐（見偵查卷第二十五頁、本院卷附被
    告答辯狀附件一）。綜上所述，被告甲○○以上開情詞置辯，並不足採信。本件
    事證明確，其傷害犯行堪以認定，應依法論科。
三、核被告甲○○所為，係犯刑法第二百七十七條第一項之傷害罪。原審法院基於以
    上相同之認定，並審酌被告甲○○與告訴人為鄰居，因故發生爭執而互相拉扯、
    毆打，雙方所受傷勢之程度，其犯後猷飾詞圖卸，及犯罪之動機、目的、手段、
    犯罪後之態度等一切情狀，量處被告甲○○有期徒刑二月，並諭知易科罰金之折
    算標準。認事用法俱無違誤，被告甲○○上訴指稱原審對於被告甲○○之量刑較
    之乙○○為重云云，然本院查原審針對被告甲○○及乙○○分別為不同之量刑，
    無非基於乙○○所受之傷勢遠較被告甲○○為重，而犯罪所生之危險或損害，乃
    為刑法第五十七條第九款所規定法院為科刑時所應審酌之情狀及科刑輕重之標準
    ，是以原審法院基於雙方所受不同輕重之傷勢狀況，因而為不同之量刑，於法自
    屬有據，難指為違法或失當。綜上，被告甲○○上訴指摘原審判決違誤，並指稱
    量刑過重云云，並無理由，應予駁回。另查本院基於被告甲○○與告訴人乙○○
    雙方衡平起見，因乙○○未經宣告緩刑，因認本件亦不宜為緩刑之宣告，併此敘
    明。
四、據上論斷，應依刑事訴訟法第三百六十八條，判決如主文。
本案經檢察官沈世箴到庭執行職務。
中　　　華　　　民　　　國　　九十三　　年　　　四　　　月　　   六 　　日
                              臺灣高等法院刑事第九庭
                                  審判長法  官　李　文　成
                                        法  官　江　振　義
                                        法  官　周　盈　文
右正本證明與原本無異。
不得上訴。
                                        書記官　余　姿　慧
中　　　華　　　民　　　國　　九十三　　年　　　四　　　月　　   六 　　日
附錄：本案論罪科刑法條全文
中華民國刑法第二百七十七條
 (普通傷害罪)
傷害人之身體或健康者，處三年以下有期徒刑、拘役或一千元以下罰金。
犯前項之罪因而致人於死者，處無期徒刑或七年以上有期徒刑；致重傷者
，處三年以上十年以下有期徒刑。
